---
title: "Analisi rete relazionale tra i personaggi di Grey's Anatomy"
author: "Elisabetta - 170691"
date: "`r Sys.Date()`"
css: stileProgetto.css
output: 
  rmdformats::readthedown:
  highlight: kate
editor_options: 
  markdown: 
    wrap: 72
---

```{r setup, include=FALSE}
library(knitr)
library(rmdformats)
#knitr::opts_chunk$set(echo = TRUE, warning = FALSE, message = FALSE)
## Global options
options(max.print=2000)
knitr::opts_chunk$set(echo=FALSE,
	             cache=TRUE,
               prompt=FALSE,
               tidy=TRUE,
               comment=NA,
               message=FALSE,
               warning=FALSE)
opts_knit$set(width=75)
```

```{r caricamento librerie, include=FALSE}
library(bibliometrix)
library(dplyr)
library(ggplot2)
library(tidyverse) # Collection of all the good stuff like dplyr, ggplot2 ect.
library(magrittr) # For extra-piping operators (eg. %<>%)
library(data.table) # Good format to work with large datasets
library(skimr) # Nice descriptives
library(igraph) # Network analysis
library(tidygraph) # Tidy network analysis
library(ggraph) # ggplot-like nw plotting
library(Matrix)
library(purrr)
library(plotly)
library(htmltools)
library(multigraph)
library(wordcloud2)
library(wordcloud)
library(poweRlaw)
library(corrplot)
library(signnet)
library(tidytext)
```

## Introduzione

Grey's Anatomy è un medical drama creato da Shonda Rhimes e ambientato
presso il Seattle Grace Hospital (successivamente Seattle Grace Mercy
West e Grey Sloan Memorial Hospital). La serie segue le vicende
professionali e personali di medici specializzandi, chirurghi e
personale sanitario, costruendo nel tempo una fitta rete di relazioni
sentimentali, amicali e lavorative. In questo studio sono state prese in
esame la seconda e la settima stagione della serie, poiché rappresentano
due momenti differenti dell'evoluzione narrativa e relazionale dei
personaggi. La **seconda stagione** (2005-2006) coincide con la fase
iniziale della serie e approfondisce le dinamiche tra il gruppo
originario di specializzandi composto da Meredith Grey, Cristina Yang,
Izzie Stevens, Alex Karev e George O'Malley. La **settima stagione**
(2010-2011), invece, si colloca in una fase di maggiore maturità della
serie e segue le conseguenze emotive della sparatoria avvenuta al
termine della stagione precedente. La stagione è caratterizzata da
processi di ricostruzione personale e dalla nascita di nuove relazioni,
offrendo una rete sociale più estesa e complessa rispetto a quella
osservabile nella seconda stagione.

```{r}
nodes<-read.csv("Personaggi.csv")
archi<-read.csv("relazioni.csv")
edges<- filter(archi,stagione == 2)
rete = tbl_graph(nodes = nodes, edges = edges, directed = FALSE)
rete <- rete %>% 
  activate(nodes) %>%
  filter(centrality_degree() > 0)

coords<-  layout_in_circle(rete)
coords_espanse <- coords * 3
ggraph(rete, layout = coords_espanse, weights = NA) + 
 geom_edge_link(alpha = 1, 
                color = "gray") +
  geom_node_text(aes(label = Nome), repel = FALSE, vjust = 0.6, size = 4) +
  theme_graph() +
  labs(title = "Rete Relazionale Stagione 2")
```

```{r}
edges2<- filter(archi,stagione == 7)
rete2 = tbl_graph(nodes = nodes, edges = edges2, directed = FALSE)
rete2 <- rete2 %>%  
  activate(nodes) %>%
  filter(centrality_degree() > 0)
coords<-  layout_in_circle(rete2)
coords_espanse <- coords * 3  
ggraph(rete2, layout = coords_espanse, weights = NA) + 
  geom_edge_link(alpha = 1, 
                 color = "gray") +
  # geom_node_point(aes(color = as.factor(Ruolo)), size = 5) +
  geom_node_text(aes(label = Nome), repel = FALSE, vjust = 0.6, size = 4) +
  theme_graph() +
  labs(title = "Rete Relazionale stagione 7")
```

## Quali sono i personaggi che hanno un numero maggiore di relazioni? Quali sono i personaggi più influenti? Quali occupano una posizione centrale all’interno della rete relazionale?

L'analisi del grado mostra che Miranda Bailey è il personaggio con il
maggior numero di relazioni dirette (12), seguita da Meredith Grey e
Richard Webber (11). Questo risultato appare coerente con la struttura
narrativa della seconda stagione.

In termini di influenza, Miranda Bailey corrisponde al personaggio più
influente della rete. Ciò significa che Bailey non solo possiede
numerose relazioni, ma è collegata a personaggi che a loro volta
occupano posizioni importanti nella rete. Meredith e Richard presentano
valori molto simili, confermando la loro rilevanza nella struttura
narrativa.

La misura di closeness evidenzia ancora una volta Miranda Bailey come il
personaggio più centrale della rete. L'analisi delle misure di
centralità evidenzia come Miranda Bailey rappresenti il nodo più
importante della rete relazionale della seconda stagione.

```{r 1.}

grado = 
  rete %>% 
  activate(nodes) %>% 
  mutate(degree = centrality_degree(), 
         pagerank = centrality_pagerank(), 
         closeness = centrality_closeness())  %>% 
  select(Nome, degree, pagerank, closeness) 

personaggi = as.list(grado)$nodes

personaggi %>% 
  arrange(desc(degree)) %>% 
  arrange(desc(pagerank)) %>% 
  arrange(desc(closeness))
```

## Quali sono i personaggi che fungono da intermediari tra i diversi personaggi?

I risultati ottenuti mostrano una forte centralizzazione della rete
attorno ad alcuni personaggi chiave. In particolare, **Preston Burke**
presenta il valore più alto di betweenness centrality (16.72),
risultando il principale intermediario della rete. Nonostante non sia
risultato uno tra i personaggi con maggior numero di relazioni, è
evidente che risulta un nodo con la capacità di collegare storyline e
gruppi narrativi distinti, dovuto anche dal suo collegamento con
personaggi limitrofi nella rete.

```{r 2.}
grado = 
  rete %>% 
  activate(nodes) %>% 
  mutate(betweenness = centrality_betweenness()) %>% 
  select(Nome, betweenness)

personaggi = as.list(grado)$nodes

personaggi %>% 
  arrange(desc(betweenness))
```

## Applicare diverse strategie di rimozione dei nodi per mettere alla prova la resilienza della rete relazionale.

L'analisi di percolazione mostra che la rete non reagisce allo stesso
modo a tutte le strategie di rimozione dei nodi. La curva relativa alla
rimozione casuale decresce più lentamente, indicando una discreta
robustezza rispetto a guasti non mirati: la perdita di nodi periferici o
poco centrali non compromette immediatamente la connettività generale.
Al contrario, le strategie basate su misure di centralità producono una
frammentazione più rapida della giant component, segnalando che la
struttura della rete dipende in modo rilevante da un insieme ristretto
di nodi strategici. In particolare, la rimozione dei nodi ad alta
betweenness risulta molto efficace nelle prime fasi, il che evidenzia il
ruolo cruciale dei nodi-ponte nel mantenere collegati sottogruppi
diversi. La rimozione per degree conferma l'importanza dei nodi molto
connessi, ma il confronto con la betweenness suggerisce che non conta
solo il numero di legami, bensi anche la loro posizione nella struttura
complessiva. Infine, l'efficacia della strategia basata su PageRank
indica la presenza di un nucleo di nodi influenti e reciprocamente
centrali, la cui eliminazione compromette fortemente la coesione della
rete. Nel complesso, il grafico suggerisce che la rete è relativamente
resistente a rimozioni casuali, ma vulnerabile ad attacchi mirati sui
nodi strutturalmente più importanti.

```{r}
percolate = function(g, size, d) {
  
  giant = vector()
  
  # initial size of giant component
  c = components(g)
  giant[1] = max(c$csize)
  
  names(d) = 1:length(d)
  d = sort(d, decreasing=TRUE)
  vital = as.integer(names(d[1:size]))
  
  for (i in 1:size) {
    c = components(delete_vertices(g, vital[1:i]))
    giant[i+1] = max(c$csize)
  }
  return(giant)
}


# resilience
size = vcount(rete)/2
# random
rand = percolate(rete, size, d = sample(V(rete), size))    
# degree
deg = percolate(rete, size, d = degree(rete))    
# pagerank
pr = percolate(rete, size, d=page_rank(rete)$vector)    
# betweenness
bet = percolate(rete, size, d = betweenness(rete))    

plot(0:size, deg, type = "l", col=1, xlab="Number of removed nodes", ylab="Size of giant component")
lines(0:size, pr, col=2)
lines(0:size, bet, col=3)
lines(0:size, rand, col=4)
lines(0:size, rep(vcount(rete)/2, size+1), lty=2)
legend(x = "bottomleft", legend = c("deg", "pr", "btw", "rand"), lty = 1, col = 1:4)
```

## Come sono cambiate le relazioni tra i personaggi e l’importanza di ogni personaggio tra la seconda e la settimana stagione? Nella settimana stagione esiste un personaggio che più influente del personaggio Meredith?

```{r}
stag_2 = rete %>%    
  activate(nodes) %>%    
  mutate(degree_2 = centrality_degree(),           
         betweenness_2 = centrality_betweenness())  %>%    
  select(Nome, degree_2, betweenness_2)   
stag_7 =    rete2 %>%    
  activate(nodes) %>%    
  mutate(degree_7 = centrality_degree(),           
         betweenness_7 = centrality_betweenness())  %>%   
  select(Nome, degree_7, betweenness_7)   
personaggi2 = as.list(stag_2)$nodes  
personaggi7 = as.list(stag_7)$nodes 
```

```{r}
full_join_deg = full_join(personaggi2, personaggi7, by = "Nome")  %>%    
  select (Nome, degree_2, degree_7) 
df_long_de <- pivot_longer(   
  full_join_deg,   
  cols = c(degree_2,degree_7),   
  names_to = "stagioni",   
  values_to = "degree" )  
ggplot(df_long_de,        aes(x = Nome, y = degree, fill = stagioni)) +
  geom_bar(stat = "identity", position = "dodge") +    
  theme(     axis.text.x = element_text(angle = 90, vjust = 0.5, hjust = 1) )
```

Un primo elemento che conferma questa differenza emerge
dall'osservazione del degree, cioè del numero di legami diretti che
ciascun personaggio intrattiene con gli altri. Nella seconda stagione i
valori più alti si concentrano soprattutto su Miranda Bailey, Meredith
Grey, Richard Webber, Derek Shepherd, Preston Burke, George O'Malley e
Izzie Stevens.

Nella settima stagione, invece, i valori di degree più elevati
riguardano non solo Miranda, Meredith, Derek e Richard, ma anche
Cristina, Lexie, Mark, Teddy e Owen. Questo allargamento suggerisce che
il centro della rete non coincide più esclusivamente con l'asse
originario tra specializzandi e medici senior, ma si articola in più
poli narrativi attivi contemporaneamente.

```{r}
full_join_bet = full_join(personaggi2, personaggi7, by = "Nome")  %>%    
  select (Nome, betweenness_2, betweenness_7)  
df_long_de <- pivot_longer(   
  full_join_bet,   
  cols = c(betweenness_2,betweenness_7),   
  names_to = "stagioni",   
  values_to = "betweenness" )  
ggplot(df_long_de, aes(x = Nome, y = betweenness, fill = stagioni)) +  
  geom_bar(stat = "identity", position = "dodge") +    
  theme(     axis.text.x = element_text(angle = 90, vjust = 0.5, hjust = 1)   )
```

Nella seconda stagione la funzione di intermediazione è fortemente
concentrata su pochi personaggi: in particolare Burke, Derek, Miranda,
Meredith e Richard. Ciò indica una rete ancora fortemente polarizzata,
nella quale alcuni nodi svolgono un ruolo decisivo nel connettere
cluster differenti.

Nella settima stagione, al contrario, la betweenness si redistribuisce e
mette in evidenza una rete più complessa. Il dato più rilevante è
l'emergere di Miranda Bailey, che assume il ruolo di principale nodo di
mediazione dell'intero sistema.

```{r}
stag_2 = rete %>%    
  activate(nodes) %>%    
  mutate(pagerank_2 = centrality_pagerank(),          
         closeness_2 = centrality_closeness())  %>%    
  select(Nome, pagerank_2, closeness_2)   

stag_7 =    rete2 %>%    
  activate(nodes) %>%   
  mutate(pagerank_7 = centrality_pagerank(),           
         closeness_7 = centrality_closeness())  %>%    
  select(Nome, pagerank_7, closeness_7)   
personaggi2 = as.list(stag_2)$nodes  
personaggi7 = as.list(stag_7)$nodes
```

```{r}
full_join_clo = full_join(personaggi2, personaggi7, by = "Nome") %>%    
  select(Nome, closeness_2, closeness_7) 
df_long_clo <- pivot_longer(   
  full_join_clo,  
  cols = c(closeness_2, closeness_7),  
  names_to = "stagioni",   
  values_to = "closeness" ) 
ggplot(df_long_clo, aes(x = Nome, y = closeness, fill = stagioni)) +   
  geom_bar(stat = "identity", position = "dodge") +    
  theme(     axis.text.x = element_text(angle = 90, vjust = 0.5, hjust = 1)   )
```

In questo caso le differenze tra le due stagioni risultano meno
drastiche rispetto a quelle osservate per la betweenness, poiché in
entrambe molte figure principali occupano posizioni prossime al centro
del sistema. Tuttavia, anche qui si nota un'evoluzione significativa.
Nella seconda stagione i valori più alti sembrano concentrarsi
soprattutto su Miranda, Meredith, Richard, Derek e George.

Nella settima stagione la closeness resta elevata per i personaggi
storici, ma si distribuisce su un numero maggiore di figure. Miranda e
Meredith restano tra i nodi meglio posizionati; Derek e Richard
mantengono un ruolo centrale all'interno della struttura ospedaliera; ma
crescono anche personaggi come Cristina, Callie, Lexie, Mark e Teddy. La
rete, dunque, diventa più distribuita senza per questo perdere
compattezza: molti personaggi risultano infatti ben collocati e
rapidamente raggiungibili.

```{r}
full_join_pag = full_join(personaggi2, personaggi7, by = "Nome") %>%    
  select(Nome, pagerank_2, pagerank_7)  
df_long_pag <- pivot_longer(   
  full_join_pag,   
  cols = c(pagerank_2, pagerank_7),   
  names_to = "stagioni",   
  values_to = "pagerank" ) 
ggplot(df_long_pag,  aes(x = Nome, y = pagerank, fill = stagioni)) +   
  geom_bar(stat = "identity", position = "dodge") +    
  theme(     axis.text.x = element_text(angle = 90, vjust = 0.5, hjust = 1)   )
```

Un'ulteriore conferma di questa trasformazione proviene dal PageRank,
che non misura soltanto il numero di legami di un personaggio, ma il
fatto che tali legami sono connessi a nodi a loro volta forti e
autorevoli. In termini narrativi, un PageRank elevato indica
l'inserimento di un personaggio nel nucleo più prestigioso e influente
della rete. Nella seconda stagione questo valore appare fortemente
concentrato su Miranda, Meredith, Richard, Derek, Burke, George e Izzie.

Nella settima stagione il PageRank resta molto alto per Miranda e
Meredith, ma si estende in modo evidente anche a Cristina, Owen, Mark,
Teddy e Richard. Ciò riflette una maturazione della rete narrativa.

## Quali tra i personaggi detiene all'interno della serie tv delle relazioni più intense?

```{r 3.}
tab = data.frame(
  Personaggio = V(rete)$Nome,
  strength = strength(rete)
)

barplot(
  tab$strength[order(tab$strength, decreasing = TRUE)],
  names.arg = tab$Personaggio[order(tab$strength, decreasing = TRUE)],
  las = 2,
  col = "steelblue",
  main = "Strength dei personaggi",
  ylab = "Strength"
)
```

Meredith presenta la strength piu elevata perché nella seconda stagione
costituisce il principale centro di condensazione relazionale: attorno a
lei si intrecciano i legami affettivi, i conflitti sentimentali e le
dinamiche quotidiane del gruppo degli specializzandi.

La posizione molto alta di Derek si spiega soprattutto con il fatto che
nella seconda stagione si trova al centro della linea narrativa piu
forte: quella con Meredith e Addison. Il triangolo relazionale lo rende
costantemente coinvolto in scene ad alta intensita emotiva.

La posizione di Richard Webber è molto interessante, perche mostra che
il peso relazionale non coincide solo con il melodramma amoroso.

## **Quali sono i personaggi più simili e dissimili tra loro utilizzando costrutti sulla similarità ed eterogeneità dei nodi? I personaggi Meredith e Cristina che sono migliori amiche sono i nodi più simili tra loro oppure vi è un altro personaggio che risulta più simile alla protagonista rispetto alla sua migliore amica? Mentre quale personaggio risulta nella rete quello più dissimile rispetto alla protagonista? Quali sono i primi 5 personaggi che possiedono relazioni con personaggi molto diversi tra loro?**

```{r 4.}

similarity = function(g, type = "cosine", mode = "col" ) {
  A = as_adjacency_matrix(g, sparse = FALSE)
  if (mode == "row") {A = t(A)}
  if (type == "cosine") {
    euclidean = function(x) {sqrt(x %*% x)}
    d = apply(A, 2, euclidean)
    D = diag(1/d)
    S = D %*% t(A) %*% A %*% D
  }
  if (type == "pearson") {
    S = cor(A)
  }
  return(S)
}
S = similarity(rete)

nodi = V(rete)$Nome
colnames(S) <- nodi
rownames(S) <- nodi
corrplot(S)

```

In particolare, una forte area di similarità sembra concentrarsi attorno
al gruppo degli specializzandi formato da Meredith, Cristina, George,
Izzie e Alex.

Questo risultato è plausibile perché questi personaggi condividono lo
stesso spazio ospedaliero, sono inseriti nella medesima gerarchia
formativa.

Accanto a questo primo blocco, un’altra somiglianza importante riguarda
la coppia Meredith-Derek. Nella seconda stagione i due personaggi
occupano infatti il centro di una delle principali linee narrative, cioè
la relazione sentimentale complicata dalla presenza di Addison.

Un dato interessante riguarda il rapporto tra Meredith e Cristina.
Sebbene siano legate da una delle amicizie più forti della serie e
presentino certamente un’elevata similarità, non sembrano costituire la
coppia più simile in assoluto.

```{r}
g = graph_from_data_frame(edges, directed = FALSE, vertices = tibble(1:nrow(nodes)))
isolated = which(degree(g) == 0)
g = delete_vertices(g, isolated)
A <- as_adjacency_matrix(g, sparse = FALSE)
rownames(A) <- nodi
colnames(A) <- nodi
D <- as.matrix(dist(A, method = "euclidean"))

dist_meredith <- D["Meredith", ]
dist_meredith <- dist_meredith[names(dist_meredith) != "Meredith"]
dist_meredith <- data.frame( 
  distanza = sort(dist_meredith, decreasing = TRUE))

dist_meredith <- rownames_to_column(dist_meredith, var = "Nome")

dist_meredith
```

Sul versante opposto, il personaggio che risulta più dissimile rispetto
a Meredith è Finn. Anche questo dato appare coerente dal punto di vista
narrativo. Meredith è immersa in una rete densa, costruita attorno agli
intern, ai medici strutturati più integrati nella vita del Seattle Grace
e a relazioni segnate da prossimità quotidiana, gerarchie professionali
e intrecci sentimentali complessi. Finn, invece, appartiene solo
parzialmente a questo ecosistema: entra nella storia come figura
relativamente periferica, legata soprattutto a Meredith e al triangolo
con Derek.

```{r}
blue_scrub <- "#4C78A8"
ggplot(dist_meredith, aes(x = reorder(Nome, distanza), y = distanza)) +
  geom_col(fill = blue_scrub, width = 0.72) +
  annotate("text",
           x = 0,
           y = 0,
           label = "Meredith",
           fontface = "bold",
           size = 4) +
  coord_flip(clip = "off") +
  expand_limits(y = 0) +
  labs(
    title = "Dissimilarità dei personaggi rispetto a Meredith Grey",
    subtitle = "Valori più alti indicano maggiore dissimilarità",
    x = NULL,
    y = "Distanza"
  ) +
  theme_minimal(base_size = 13) +
  theme(
    plot.title = element_text(face = "bold"),
    panel.grid.major.y = element_blank(),
    panel.grid.minor = element_blank()
 #   plot.margin = margin(1, 20, 10, 20)
  )
```

```{r}
shannon = function(p) {
  x = p * log2(p)
  x = replace(x, is.nan(x), 0)
  return(-sum(x))
}

simpson = function(p) {
  x = 1 - sum(p * p)
  return(x)
}

rao = function(p, D) {
  x = diag(p) %*% D %*% diag(p)
  return(sum(c(x)))
}


heterogeneity = function(g, D, mode = "col") {
  A = as_adjacency_matrix(g, sparse = FALSE)
  if (mode == "col") {
    A = A %*% diag(1/colSums(A))
    dim = 2 
  } else {
    A = diag(1/rowSums(A)) %*% A
    dim = 1 
  }
  return(list(shannon = apply(A, dim, shannon), 
              simpson = apply(A, dim, simpson), 
              rao = apply(A, dim, rao, D)))
}
E = 1 - S

het = heterogeneity(rete, E)

nodi = V(rete)$Nome

data = data.frame(
  Nome = nodi, 
  het
)

stp_rao = data %>%
  select(Nome, rao) 

stp_rao %>% arrange(desc(rao)) %>% head(5)
```

Questa interpretazione trova conferma anche nell’indice di Rao, che
misura non soltanto la distribuzione dei legami, ma anche il grado di
dissimilarità qualitativa tra i nodi connessi. L’ordinamento decrescente
di questo indice mostra che Finn presenta il valore più elevato di
eterogeneità, seguito da Erika e Callie. Il risultato suggerisce che
questi personaggi occupino posizioni più differenziate rispetto al
nucleo principale della rete.

## **Quali personaggi sono inseriti soprattutto in relazioni positive? Quali sono maggiormente coinvolti in dinamiche conflittuali**? **Confrontando la rete di relazioni della stagione 2 con quella della stagione 7, come sono evoluti le tipologie di rapporti relazionali nel tempo?**

```{r }
set.seed(3)
ggraph(rete, layout = "kk") +
  geom_edge_link(aes(color = factor(sign), linetype = factor(sign)), show.legend = TRUE) +
  geom_node_point(size = 3) +
  geom_node_text(aes(label = Nome), repel = TRUE) +
  scale_edge_color_manual(values = c("+1" = "green", "-1" = "red")) +
  scale_edge_linetype_manual(values = c("+1" = "solid", "-1" = "dashed")) +
  labs(title = "Balanced Network",
       edge_color = "Edge Sign", 
       edge_linetype = "Edge Sign") +
  theme_graph()

```

Nella stagione 2, uno dei personaggi con il massimo livello di
coinvolgimento relazionale è Miranda Bailey. Il dato è coerente con la
sua funzione narrativa: Bailey è un vero nodo della vita ospedaliera,
costantemente coinvolta nei rapporti con gli specializzandi, con i
superiori, con i casi clinici e con i conflitti professionali e
disciplinari. La sua posizione la rende un punto di connessione tra
autorità, controllo e tensione, e proprio per questo il suo profilo
relazionale risulta estremamente denso. Accanto a lei, anche Richard
Webber ottiene il valore massimo, in modo perfettamente coerente con il
suo ruolo di capo del Seattle Grace e punto di riferimento
istituzionale.

Diverso è il caso di Meredith, che mantiene un valore alto ma non
massimo. Questo dato non implica una minore importanza narrativa, bensì
suggerisce che, nella configurazione specifica delle relazioni signed,
Meredith non sia il nodo più saturo di legami marcati.

```{r}
E(rete)$sign <- as.numeric(as.character(E(rete)$sign))

degree_signed_tab<- degree_signed(rete, type = "ratio")

degree_signed_tab = data.frame(
  Nome = nodi,
  Due = degree_signed_tab
)

degree_signed_tab %>% arrange(desc(Due))
```

```{r}
nodi2 = V(rete2)$Nome
E(rete2)$sign <- as.numeric(as.character(E(rete2)$sign))
degree_signed_tab_7<- degree_signed(rete2, type = "ratio")

degree_signed_tab_7 = data.frame(
  Nome = nodi2,
  Sette = degree_signed_tab_7
)

degree_signed_tab_7 %>% arrange(desc(Sette))
```

```{r}
full_join_deg = full_join(degree_signed_tab, degree_signed_tab_7, by = "Nome") %>% 
  select(Nome, Due, Sette)

df_long_pag <- pivot_longer(
  full_join_deg,
  cols = c(Due, Sette),
  names_to = "stagioni",
  values_to = "degree_signed"
)
ggplot(df_long_pag,
       aes(x = Nome, y = degree_signed, fill = stagioni)) +
  geom_bar(stat = "identity", position = "dodge") + 
  theme(
    axis.text.x = element_text(angle = 90, vjust = 0.5, hjust = 1)
  )
```

Il confronto con la stagione 7 mostra una trasformazione importante.
Alcuni personaggi mantengono una posizione forte, ma il sistema nel suo
complesso appare molto più distribuito. Richard, per esempio, conserva
il valore massimo in entrambe le stagioni: si tratta di una continuità
pienamente coerente con il suo ruolo di figura istituzionale stabile,
che continua a fungere da punto di raccordo anche quando mutano i gruppi
e le storyline. Miranda Bailey resta a sua volta molto alta, pur con una
lieve flessione rispetto alla seconda stagione: questo non segnala una
perdita di importanza, ma il fatto che nella settima stagione la sua
funzione si colloca in una rete più ampia, nella quale anche altri
personaggi occupano posizioni relazionali molto forti.

Tra i cambiamenti più evidenti spicca la crescita di Derek, che passa da
una posizione relativamente circoscritta a un coinvolgimento molto più
ampio. Nella settima stagione Derek non è più definito quasi soltanto
dal triangolo amoroso con Meredith e Addison, ma è pienamente inserito
in una rete estesa di rapporti professionali, affettivi e decisionali.
Un incremento altrettanto netto riguarda Mark, che nella seconda
stagione occupava ancora una posizione meno strutturata, mentre nella
settima è ormai pienamente integrato nelle principali dinamiche
dell’ospedale e nelle relazioni con personaggi centrali come Callie,
Lexie e Derek. Anche Callie cresce fino a raggiungere il valore massimo:
se nella seconda stagione era ancora una figura in ingresso, legata
soprattutto a George, nella settima diventa un personaggio pienamente
centrale, inserito in una rete affettiva e professionale molto
articolata.

## **Quanto l’importanza della figura professionale del capo di chirurgia Richard coincide con la sua importanza all’interno della rete relazionale tra i personaggi? Rispetto alle diverse tipologie di relazioni conflittuali e non, di ogni personaggio, quanto ogni personaggio ha effettivamente un ruolo centrale nella rete?**

```{r}
eig_cent_signed = eigen_centrality_signed(rete)
eig_cent_signed = sort(eig_cent_signed, decreasing = TRUE)
data.frame(
  nodi,
  eig_cent_signed
)
```

L'analisi congiunta di degree ed eigenvector centrality mostra che,
nella seconda stagione, la centralita istituzionale non coincide
perfettamente con la centralita relazionale. Richard Webber è senza
dubbio una figura fondamentale: è il capo di chirurgia, prende decisioni
importanti, rappresenta l'autorita del Seattle Grace e orienta le
traiettorie professionali di molti personaggi. Tuttavia, la rete
narrativa della stagione 2 ruota soprattutto attorno a Meredith, Derek,
Cristina, George, Izzie e Burke, cioè ai personaggi più direttamente
coinvolti negli intrecci affettivi, amicali e conflittuali che
strutturano la trama quotidiana. Richard occupa quindi una posizione più
verticale che pienamente reticolare: ha autorita su molti, ma non
partecipa con la stessa intensita al tessuto delle relazioni orizzontali
che definiscono il cuore del gruppo.

```{r}
deg_signed = degree_signed(rete, type="net")

col_nodes <- rainbow(length(nodi))
names(col_nodes) <- nodi

plot(deg_signed, eig_cent_signed,
     xlab = "Degree signed",
     ylab = "Eigenvector centrality signed",
     pch = 19,
     col = col_nodes, 
     xlim = c(-3, 13.3),
     ylim = c(-0.5, 1))
text(deg_signed, eig_cent_signed,
     labels = nodi,
     pos = 4,      # a destra del punto
     cex = 0.8)

abline(h = 0, v = 0, col = "grey")


```

Il grafico permette di distinguere quattro profili principali. Il primo
è quello dei personaggi molto centrali nella rete, collocati idealmente
nella zona alta a destra: figure che hanno sia molti legami sia
connessioni con nodi a loro volta molto centrali. In questo gruppo
rientrano soprattutto Meredith, George, Cristina, Burke e Izzie.

Un secondo profilo riguarda i personaggi che hanno molte relazioni, ma
che risultano meno immersi nel nucleo più denso delle interazioni
reciproche tra protagonisti. Qui emergono soprattutto Miranda Bailey e
Richard Webber. Il risultato è particolarmente interessante perché
mostra come la loro importanza sia soprattutto istituzionale, gerarchica
e professionale.

Un terzo profilo comprende i personaggi che risultano molto centrali dal
punto di vista simbolico o narrativo, pur avendo una rete meno ampia. Il
caso più evidente è quello di Derek, e in parte quello di Alex. Derek
presenta infatti un eigenvector molto elevato, ma un degree non
particolarmente alto: ciò significa che non è il personaggio con il
maggior numero di relazioni diffuse, ma che i legami che possiede sono
con nodi di grandissima importanza. È un risultato perfettamente
coerente con la stagione 2, in cui Derek è soprattutto coinvolto in
relazioni cruciali con Meredith e Addison e, attraverso queste, con il
nucleo centrale del Seattle Grace.

Infine, il quarto profilo è quello dei personaggi periferici o poco
integrati, collocabili in prossimità dell'origine o comunque lontani dal
nucleo principale della rete. Tra questi si possono collocare Mark,
Callie, Denny, Erika, Finn e Adele, mentre Addison occupa una posizione
intermedia. In questi casi la centralita risulta più limitata o
circoscritta. Mark è ancora relativamente periferico.

## **E’ possibile individuare delle comunità relazionali tra i personaggi della seconda stagione? Come variano le comunità individuate nella settimana stagione?**

```{r}
c = cluster_leading_eigen ( rete )

plot(c, rete, layout= layout_with_kk(rete), vertex.label = nodi, vertex.label.cex = 0.8, vertex.label.dist = 2, vertex.label.font = 2)
```

L’analisi del clustering mostra che la rete della seconda stagione si
organizza attorno a due comunità principali che non corrispondono
semplicemente a gruppi professionali, ma a due poli narrativi e
relazionali distinti. Da un lato emerge un cluster legato al nucleo
giovane, emotivo e orizzontale della stagione; dall’altro si riconosce
un cluster più vicino alla gerarchia adulta, alle relazioni sentimentali
mature e alle strutture esterne o superiori rispetto al gruppo degli
intern. Questa divisione suggerisce che la seconda stagione sia ancora
costruita su una tensione abbastanza leggibile tra il mondo della
formazione e quello dell’autorità, tra la coralità dei giovani medici e
la dimensione più istituzionale e adulta dell’ospedale.

```{r}
c7 = cluster_leading_eigen ( rete2 )

plot(c7, rete2, layout= layout_with_kk(rete2), vertex.label = nodi2, vertex.label.cex = 0.8, vertex.label.dist = 2, vertex.label.font = 2)
```

Se si passa alla settima stagione, il quadro cambia in modo netto. La
rete non appare più bipolare come nella seconda, ma molto più
articolata, policentrica e stratificata. I personaggi non si
distribuiscono più in due soli blocchi riconoscibili, ma in più comunità
parzialmente sovrapposte. Questo suggerisce che nella settima stagione
le linee narrative siano più numerose, i personaggi più autonomi e le
relazioni meno riducibili alla semplice opposizione tra giovani medici e
figure senior. In altre parole, la rete non si regge più sul contrasto
tra apprendisti e strutturati, ma su una pluralità di nuclei maturi
interdipendenti.

## **Quali sono le parole che vengono utilizzate più frequentemente? Le parole maggiormente utilizzate sono coerenti con la trama trattata nella seconda stagione? Quali tipi di temi e sentimenti vengono trattati? Quali sono le parole maggiormente utilizzate che esprimono sentimenti positivi o negativi?**

```{r}
testo <- readLines("sott_stag_2.txt")

saveRDS(testo, "sott_stag_2.rds")

sott_stag_2 <- readRDS("sott_stag_2.rds")

dati <- data.frame(
     text = sott_stag_2
)

filler_words <- c("yeah", "uh", "um", "eh", "ah", "hey", "gonna", "nah", "dr", "o.r", "hmm", "l")
nomi_propri <- c("george", "meredith", "burke", "derek", "shepherd", "izzie", "grey", "o'malley", "bailey", "bob", "patricia" , "noah","jack", "jerry", "jana", "kate" , "karev", "cristina", "yang", "alex" , "stevens", "denny", "addison", "preston", "bailey's" , "richard", "ellis", "hannah", "mark", "burke's", "olivia", "meredith's", "montgomery")

tidy <- dati %>%
 unnest_tokens(word, text) %>%
  anti_join(stop_words)  %>%
  filter(!word %in% filler_words) %>%
  filter(!word %in% nomi_propri)

tidy %>%
  count(word, sort = TRUE)

```

```{r}
tidy %>%
  count(word) %>%
  with(wordcloud(word, n, max.words = 100, 
                 colors = c("red", "blue", "green", "orange")))
```

L’analisi della word cloud della seconda stagione mostra che *Grey’s
Anatomy* non si costruisce soltanto attorno ai casi clinici, ma su un
intreccio continuo tra medicina, relazioni personali, conflitti
sentimentali e linguaggio quotidiano. Le parole più evidenti - come
*heart, patient, hospital, doctor, pain, die, wife, husband, baby, home,
friends, talk, fine* - suggeriscono infatti la coesistenza di almeno
quattro nuclei lessicali principali: il lessico medico-ospedaliero,
quello affettivo e familiare, quello della crisi e dell’urgenza, e
infine quello colloquiale della conversazione quotidiana. Questa
compresenza è coerente con la struttura della stagione, che alterna
costantemente emergenze cliniche, crescita professionale, tensioni
amorose e momenti di vulnerabilità privata.

```{r}

bing_word_counts <- tidy %>% 
  inner_join ( get_sentiments ( "bing" )) %>% 
  count ( word , sentiment , sort = TRUE ) %>% 
  ungroup ()

bing_word_counts
```

```{r}
bing_word_counts %>% 
  group_by ( sentiment ) %>% 
  top_n ( 10 ) %>% 
  ungroup () %>% 
  mutate ( word = reorder ( word , n )) %>% 
  ggplot ( aes ( word , n , fill = sentiment )) + 
  geom_col ( show.legend = FALSE ) + 
  facet_wrap (~ sentiment , scales = "free_y" ) + 
  labs ( y = "Contributo al sentiment" , 
         x = NULL ) + 
  coord_flip () 
```

I grafici mostrano che, nella seconda stagione di *Grey’s Anatomy*, le
parole con connotazione positiva più frequenti sono soprattutto fine,
patient e love, mentre tra quelle negative emergono soprattutto bad, die
e pain. Questo risultato è molto coerente con la struttura narrativa
della stagione, che alterna continuamente due livelli: da un lato la
dimensione affettiva e relazionale, dall’altro quella clinica e
drammatica.

## Conclusioni

Il confronto tra la seconda e la settima stagione di *Grey's Anatomy*
evidenzia una significativa evoluzione della struttura della rete
sociale dei personaggi, riflettendo i cambiamenti narrativi che
caratterizzano la serie nel corso del tempo.

Nella seconda stagione la rete risulta fortemente concentrata attorno a
pochi personaggi chiave.

La narrazione è ancora fortemente costruita intorno agli specializzandi
originali e ai loro tutor, con una struttura relativamente gerarchica in
cui pochi individui fungono da intermediari tra le diverse storyline.

Nella settima stagione, invece, la rete tende a diventare più articolata
e distribuita. L'ingresso di nuovi personaggi e l'evoluzione dei
rapporti professionali e personali determinano una maggiore complessità
delle interazioni. Le relazioni non ruotano più esclusivamente attorno
ai protagonisti originari, ma coinvolgono un numero maggiore di
personaggi che assumono ruoli di rilievo nella rete. Di conseguenza, la
funzione di collegamento tra i diversi gruppi narrativi viene condivisa
da più nodi, rendendo la struttura complessiva meno dipendente da pochi
individui.

Dal punto di vista narrativo, questo cambiamento riflette la maturazione
della serie. Se nella seconda stagione il focus è principalmente sul
percorso formativo degli specializzandi e sulle relazioni con i
rispettivi supervisori, nella settima stagione molti di questi
personaggi sono ormai medici affermati, con responsabilità professionali
e personali che ampliano il numero e la varietà delle loro interazioni.
Parallelamente, la presenza di nuovi chirurghi e di nuove dinamiche
relazionali contribuisce a rendere la rete più ricca e interconnessa.
